【裁判字號】    98,交聲,769
【裁判日期】    980430
【裁判案由】    聲明異議
【裁判全文】
臺灣高雄地方法院交通事件裁定         98年度交聲字第769號
原處分機關  高雄市政府交通局
法定代理人  王國材
異  議  人
即受處分人  國美國際有限公司
法定代理人  林美玉
上列異議人即受處分人因違反道路交通管理處罰條例案件，對於
高雄市政府交通局98年3 月16日所為之處分（高市交裁字第裁32
-BH0000000號），聲明異議，本院裁定如下：
    主  文
原處分撤銷。
國美國際有限公司汽車，行車速度，超過規定之最高時速四十公
里以上未滿六十公里，處罰鍰新臺幣貳仟元，並記違規點數壹點
。
    理  由
一、原處分意旨略以：異議人即受處分人國美國際有限公司（下
    稱異議人）所有之車牌號碼1395-NY 號自用小客車，於民國
    97年1 月3 日11時39分許，行經高雄市○○○路台糖加油站
    處速限50公里路段時，以時速110 公里之速度行駛，經警舉
    發「行車速限50公里，經測時速110 公里，超速60公里未滿
    80公里」之違規，原處分機關爰依道路交通管理處罰條例第
    43條第1 項第2 款規定，裁處異議人罰鍰新臺幣（下同）80
    00元等語。
二、異議意旨略以：用以舉發之雷達測速儀器，有1%之誤差，本
    件雖測得時速為110 公里，惟在除扣誤差值後，實際之速度
    為108.9 公里，其超速未達60公里以上，且異議人上開交通
    違規行為，前已受有吊扣牌照3 個月之裁決處分，惟經鈞院
    97年度交聲字第773 號裁定撤銷吊扣牌照3 個月之裁決處分
    ，是本件並無其他證據證明異議人所有之該車輛超速60公里
    ，為此聲明異議，請求撤銷原處分云云。
三、按汽車駕駛人之行為經以科學儀器取得證據資料證明其行為
    違規，當場不能或不宜攔截製單舉發者，得逕行舉發，並應
    記明車輛牌照號碼、車型等可資辨明之資料，以汽車所有人
    為被通知人製單舉發，道路交通管理處罰條例第7 條之2第1
    項第7款、第4 項定有明文。又按行車速度依速限標誌或標
    線之規定；汽車駕駛人，行車速度，超過規定之最高時速，
    或低於規定之最低時速者，處1200元以上2400元以下罰鍰；
    另汽車駕駛人違反第40條第1 項規定者，並記違規點數1 點
    ，道路交通安全規則第93條第1 項，道路交通管理處罰條例
    第40條第1 項、第63條第1 項第1 款分別定有明文。末按汽
    車駕駛人，駕駛汽車行車速度，超過規定之最高時速60公里
    以上，處6000元以上24000 元以下罰鍰，並吊扣該汽車牌照
    3 個月，道路交通管理處罰條例第43條第1 項第2 款、第4
    項前段定有明文。經查：
  (一)本件異議人所有車牌號碼1395-NY 號自用小客車，於97年1
    月3 日11時39分許，在行經高雄市○○○路台糖加油站處速
    限50公里路段處，為高雄市政府警察局交通大隊第五分隊員
    警以雷達測速儀器測得該自用小客車以110 公里之時速超速
    行駛，經警採證後逕行舉發，並經原處分機關依據道路交通
    管理處罰條例第43條第1 項第2 款之規定，裁處異議人罰鍰
    8000元之事實，有上開裁決書、高雄市政府警察局高市警交
    字第BH0000000 號舉發違反道路交通管理事件通知單1 紙及
    逕行舉發違規照片1 張在卷可憑，此部分事實，應堪認定。
  (二)經經濟部標準檢驗局檢定合格之雷達測速儀，其偵測速率之
    誤差，於時速150 公里以下時為不大於1 公里，於時速150
    公里以上時不大於2 公里等情，有高雄市政府警察局交通警
    察大隊97年5 月22日高市警交三字第0970013544號函及所附
    經濟部標準檢驗局所訂定公告之「雷達測速儀檢定檢查技術
    規範」，及經濟部標準檢驗局97年7 月25日經標四字第0970
    0083800 號函附卷可參。故本件雷達測速儀器，雖經經濟部
    標準檢驗局檢定合格，有檢定合格證書在卷，惟其偵測速率
    仍有誤差，其誤差於時速150 公里以下時，應為正負1 公里
    之內。基此，本件異議人所有上開車輛，經該雷達測速儀器
    測得時速為110 公里，經加入該雷達測速儀器之誤差值，僅
    可認定異議人所有上開車輛當時時速為108.9 公里至111.1
    公里之間，又依計量原理，在量測過程中，包括人、量測設
    備、量測方法皆會影響量測結果，因無法完全被控制而成為
    常數，因此每一次重複量測所得結果，必有變異，稱之量測
    不確定度，故國際相關檢測標準皆依量測不確定度觀念而訂
    定檢測公差；因此，關於雷達測速儀之檢定亦定有檢定公差
    ，即於時速150 公里以下時為不大於1 公里，於時速150 公
    里以上時不大於2 公里，此為法定允許之誤差，受測之雷達
    測速儀檢測結果合於上開誤差範圍者，經濟部標準檢驗局即
    判定其為合格，此有經濟部標準檢驗局上開函文可憑。故本
    件之雷達測速儀縱業經經濟部標準檢驗局檢定合格，惟仍存
    有前述法定允許之誤差，此項儀器之誤差亦非加以維修保養
    所得排除。
  (三)又違規超速之處罰，係於道路交通管理處罰條例第40條第1
    項規定「1200元以上2400元以下」罰鍰之範圍內，依實際測
    得時速係屬於「駕駛人行車速度，超過規定之最高時速未滿
    20公里」、「駕駛人行車速度，超過規定最高時速20公里以
    上未滿40公里」、「駕駛人行車速度，超過規定最高時速40
    公里以上未滿60公里」何一區間，再斟酌駕駛人所駕車種為
    「機器腳踏車」或「汽車」及有無於期限內繳納罰鍰或逾越
    應到案期限之長短予以分級處罰，各級罰鍰金額均有不同，
    此觀諸違反道路交通管理事件統一裁罰基準及處理細則之附
    件─違反道路交通管理事件統一裁罰基準表之規定自明。而
    審諸該等基準表之制定，係為使交通裁罰案件有較為公平、
    統一之衡量基準，避免相似個案為迥異罰鍰之不公平現象，
    且係經道路交通管理處罰條例第92條第3 項母法規定授權制
    定，自屬合法有效之法規。既上開異議人所有車輛之速率，
    有低於時速110 公里之可能，本件尚無確切證據，足資證明
    異議人超速60公里以上，原處分機關未予詳查，遽依同條例
    第43條第1 項第2 款予以裁罰，尚有未恰，異議人之異議為
    有理由，爰將原處分撤銷。然因異議人於上開限速50公里路
    段，駕車以時速108.9 公里至111.1 公里之間之速度行駛，
    超速至少58公里以上，事證明確，就此違規之情，應爰引道
    路交通管理處罰條例第40條之規定，裁處其罰鍰2000元，並
    依同條例第63條第1 項第1 款規定，記違規點數1 點，如主
    文第2 項所示，以資適法。
四、據上論斷，應依道路交通案件處理辦法第20條，裁定如主文
    。
中    華    民    國    98    年    4     月    30    日
                  交通法庭    法  官  王淑惠
以上正本證明與原本無異。
如不服本裁定應於送達後5日內向本院提出抗告狀。
中    華    民    國    98    年    4     月    30    日
                              書記官  黃旭淑


司法院資訊處製作；財團法人民間司法改革基金會備份。
